【裁判字號】    97,易,1251
【裁判日期】    970424
【裁判案由】    詐欺
【裁判全文】
臺灣板橋地方法院刑事判決              97年度易字第1251號
聲  請  人  臺灣板橋地方法院檢察署檢察官
被      告  乙○○
上列被告因詐欺案件，經檢察官聲請簡易判決處刑（97年度偵字
第4781號），本院認不宜以簡易判決處刑，改依通常程序判決如
下：
    主  文
本件公訴不受理。
    理  由
一、公訴意旨略以：被告乙○○明知依一般社會生活之通常經驗
    ，本可預見將帳戶提供不相識之人使用及替他人至銀行提領
    不明款項，可能幫助犯罪集團不法詐欺財物，竟仍不違其本
    意，基於幫助詐欺之不確定故意，於民國96年7 月15日某時
    許，應徵當天中國時報徵才廣告中某詐欺集團所刊登之徵才
    廣告，與該詐欺集團成員、年籍不詳，綽號「小林」之成年
    男子取得聯繫後，相約在臺北縣新莊市輔仁大學旁之「7-11
    便利商店」見面，邱筱婷即以1 天新臺幣（下同）2,000 元
    之代價，同意幫助綽號「小林」之成年男子遂行詐欺之犯行
    ，並繼而應「小林」之要求，於同年月16日，由「小林」帶
    同乙○○至臺北縣新莊市○○路653 號之新光商業銀行（下
    稱新光銀行）輔大分行（現已停業，業務移轉至新光銀行丹
    鳳分行），開立帳號0000000000000000號帳戶後，邱筱婷復
    承前幫助他人詐欺之犯意，將上開甫開立之新光銀行輔大分
    行帳戶提款卡及密碼等資料，提供給詐欺集團成員「小林」
    ，作為詐欺取財收受款項之工具。該詐欺犯罪集團之成員即
    基於詐欺之犯意，為以下行為：於96年7 月18日9 時10分
    許，以電話向甲○○佯稱：因證件遭冒用，存摺內現金可能
    遭凍結，要求甲○○必須匯款至安全帳戶內，使甲○○陷於
    錯誤，於96年7 月24日某時許，匯入925,000 元至邱筱婷前
    開新光銀行帳戶內。於96年7 月23日15時許，以電話向丁○○（起訴書誤載為嚴慶章）佯稱：因證件遭冒用，存摺內
    現金可能遭凍結，要求丁○○必須匯款至安全帳戶內，使丁○○陷於錯誤，於96年7 月24日11時許，匯入21萬3000元至
    邱筱婷前開新光銀行帳戶內。於96年7 月24日12時30分許
    ，以電話向丙○○佯稱：積欠電話費未繳納，使丙○○陷於
    錯誤，於當日14時21分許，匯入209 萬元至邱筱婷前開新光
    銀行帳戶內。嗣於96年7 月24日13時許，由「小林」帶同邱
    筱婷前往新光銀行輔大分行，由邱筱婷以臨櫃提領現金之方
    式，分別自邱筱婷上開帳戶提領21萬3000元及92萬5000元，
    嗣經甲○○、丁○○及丙○○匯款後察覺有異，因而報警處
    理，始循線查知上情，因認被告涉犯刑法第30條、第339 條
    第1 項之幫助詐欺取財罪嫌等語。
二、按同一案件繫屬於有管轄權之數法院者，由繫屬在先之法院
    審判之，不得為審判之法院就起訴之案件，應諭知不受理之
    判決，並得不經言詞辯論為之；又法院對於檢察官聲請簡易
    判決處刑案件，於審理後認應為無罪、免訴、不受理或管轄
    錯誤判決之諭知者，應適用通常程序審判之，刑事訴訟法第
    8 條前段、第303 條第7 款、第307 條、第451 條之1 第4
    項第3 款、第452 條分別定有明文。次按一事不再理為刑事
    訴訟法上一大原則，蓋對同一被告之一個犯罪事實，祇有一
    個刑罰權，不容重複裁判，故檢察官就同一事實無論其為先
    後兩次起訴或在一個起訴書內重複追訴，法院均應依刑事訴
    訟法第295 條第2 款（舊法，即現行刑事訴訟法第303 條）
    就重行起訴部分諭知不受理之判決；又法院對於提起自訴或
    公訴之案件，應先為形式上之審理，如經形式上審理後，認
    為欠缺訴訟之要件，即應為形式之判決，毋庸再為實體上之
    審理（最高法院55年臺非字第176 號、72年臺上字第4481號
    判例要旨參照）。再按訴訟上所謂一事不再理之原則，關於
    實質上一罪或裁判上一罪，均有其適用（最高法院60年臺非
    字第77號判例要旨可參）。
三、經查：
  (一)被告乙○○與劉安勝均能預見提供自己之銀行帳戶或行動電
    話門號予他人使用，足供幫助他人從事詐欺等不法之犯行，
    竟不違背其本意，分別基於幫助詐欺之犯意，於96年7 月15
    日及7 月10日，在不詳地點，將其等分別所申辦臺灣新光商
    業銀行（下稱新光銀行）帳號：0000000000號帳戶存摺及行
    動電話0000000000號SIM 卡等物，交予詐騙集團成員而施以
    幫助。嗣詐騙集團成員即意圖為自己不法所有，於96 年7月
    23日15時許，以劉安勝之上開行動電話門號，撥打電話予丁○○佯稱：伊係健保局官員，丁○○健保卡遭人冒領，且丁○○有犯「洗錢」的嫌疑，要求丁○○將錢匯入地檢署監管
    科供伊監管等語。使丁○○陷於錯誤，依詐騙集團成員之指
    示，於96年7 月24日11時，將213,000 元匯入被告乙○○之
    上開帳戶。嗣丁○○匯款後，發覺有異，始報警循線查獲，
    因認被告涉犯刑法第30條、第339 條第1 項之幫助詐欺取財
    罪嫌乙節，業經臺灣雲林地方法院檢察署檢察官提起公訴（
    臺灣雲林地方法院檢察署96年度偵字第5731號），並於96年
    11月29日繫屬於臺灣雲林地方法院（96年度六簡字第530 號
    ，下稱前案），有該案起訴書及臺灣高等法院被告前案紀錄
    表各1 件附卷可稽。
  (二)再被告本案所犯幫助詐欺取財之犯罪時間為「96年7 月15日
    」，所為之幫助詐欺取行為係「交付其向新光銀行輔大分行
    （現改為丹鳳分行）所開立之帳號（103100）0000000000號
    帳戶之存摺、提款卡及密碼」，核與前案起訴之犯罪時間及
    犯罪方法完全相同，因此被告被訴之前後二案件，應屬同一
    事實，而為同一案件灼然明甚。從而，檢察官就業經起訴之
    犯行，於97年4 月16日再向本院重行聲請簡易判決處刑（與
    起訴有同一之效力），並以97年度簡字第3168號繫屬於本院
    （嗣經本院改以97年度易字第1251號案件審理），致生同一
    案件繫屬於有管轄權之數法院之情形，自應由繫屬在先之臺
    灣雲林地方法院審判，揆諸前揭說明，爰不經言詞辯論，逕
    為諭知不受理之判決。
據上論斷，應依刑事訴訟法第452 條、第303 條第7 款、第307
條，判決如主文。
中    華    民    國    97    年    4     月    24    日
                  刑事第十九庭  審判長法  官  許必奇
                                      法  官  陳明偉
                                      法  官  鄧雅心
以上正本證明與原本無異。
如不服本判決應於送達後10日內向本院提出上訴狀。
                                      書記官  王小芬
中    華    民    國    97    年    4     月    24    日


司法院資訊處製作；財團法人民間司法改革基金會備份。
